臺灣南投地方法院刑事判決
109年度審易字第382號
公  訴  人  臺灣南投地方檢察署檢察官 
被      告  蕭鳳凰



上列被告因詐欺案件，經檢察官提起公訴（109年度偵字第3091
號）及移送併辦（110年度偵字第33號），本院判決如下：
    主    文
蕭鳳凰幫助犯詐欺取財罪，處有期徒刑參月，如易科罰金，以新
臺幣壹仟元折算壹日。
    犯罪事實
一、蕭鳳凰明知無正當理由徵求他人提供金融帳戶之存摺、提款
    卡及密碼者，極有可能利用該等帳戶為與財產有關之犯罪工
    具，而可預見金融帳戶被他人利用以遂行詐欺犯罪，竟仍容
    任所提供之金融帳戶可能被利用，造成詐欺取財結果之發生
    ，而基於幫助他人實施詐欺取財犯罪之不確定故意，於109
    年2月22日因尋找工作，在網路社群臉書上看到1則賺錢訊息
    ，依該指示加對方之通訊軟體LINE後，與暱稱「周宜萱～客
    服」、「周宜萱」之不詳姓名年籍之人聯繫後，雙方約定蕭
    鳳凰提供1個帳戶可獲取1期（10日）新臺幣（下同）1萬元
    ，4本帳戶1期4萬元，1個月12萬元之代價，蕭鳳凰乃於民國
    109年3月10日，在南投縣鹿谷地區某便利商店，將其申請之
    國泰世華商業銀行帳號000-000000000000號、中華郵政股份
    有限公司帳號000-00000000000000號、彰化商業銀行帳號00
    0-00000000000000號3本帳戶（以下分別稱國泰世華銀行帳
    戶、郵局帳戶、彰化銀行帳戶）存摺、提款卡及竹山鎮農會
    之帳戶之存摺、提款卡（因卷內無匯入竹山鎮農會帳戶之被
    害人資料，檢察官亦未起訴竹山鎮農會帳戶部分）等物以寄
    送方式交付、提供予不詳之人，並寄出前另以通訊軟體LINE
    傳送密碼予該不詳姓名年籍暱稱「周宜萱」之人。嗣詐欺人
    員，基於詐欺取財之犯意，意圖為自己不法之所有，於如附
    表各編號所示時間，以如附表各編號所示之方式向蔣承玲、
    林鼎席、余梓豪、黃善諄、李敏菁、詹亞蓁等人詐騙，致蔣
    承玲、林鼎席、余梓豪、黃善諄、李敏菁、詹亞蓁等人均陷
    於錯誤，而於如附表所示之時間，依詐欺人員之指示，匯款
    或轉帳如附表所示之金額至上開被告之國泰世華銀行帳戶、
    郵局帳戶或彰化銀行帳戶內，嗣蔣承玲等人相繼發現被詐騙
    乃報案處理，而查獲上情。
二、案經蔣承玲、林鼎席、余梓豪、李敏菁、詹亞蓁提起告訴及
    南投縣政府警察局竹山分局報告臺灣南投地方檢察署檢察官
    偵查起訴及移送併辦。
    理    由
一、證據能力之認定
（一）按被告以外之人於審判外之陳述，雖不符合同法第159條
      之1至第159條之4之規定，但經當事人於審判程序同意作
      為證據，法院審酌該言詞陳述或書面陳述作成時之情況，
      認為適當者，亦得為證據；當事人、代理人或辯護人於法
      院調查證據時，知有第159條第1項不得為證據之情形，而
      未於言詞辯論終結前聲明異議者，視為有前項之同意，刑
      事訴訟法第159條之5分定有明文。本判決認定犯罪事實引
      用被告幸偉吉以外之人於審判外之陳述，檢察官、被告於
      本院準備程序時均同意作為本案證據，且迄至本院言詞辯
      論終結前均未對該等證據之證據能力聲明異議，本院審酌
      前揭陳述作成時之情況，並無違法取得之情形或證明力明
      顯過低之瑕疵，復為證明本案犯罪事實所必要，認為以之
      作為證據應屬適當，應有證據能力。
（二）傳聞法則乃對於被告以外之人於審判外之言詞或書面陳述
      而為之規範。本判決所引用之非供述證據，無刑事訴訟法
      第159條第1項傳聞法則之適用，且無證據證明係公務員違
      背法定程序取得，復經本院踐行證據之調查程序，依法自
      得作為證據。
二、認定犯罪事實所憑之證據及理由：
（一）上開犯罪事實，業據被告於警詢、偵訊時供述在卷，並本
      院審理程序中坦承不諱，並經證人即告訴人蔣承玲、林鼎
      席、余梓豪、李敏菁、詹亞蓁及被害人黃善諄於警詢時陳
      述在卷，並有警卷卷附之被告與「周宜萱～客服」、「周
      宜萱」之LINE對話紀錄、交貨便存聯（第9頁至第22頁反
      面）、告訴人蔣承玲匯款交易明細表（第36頁）、內政部
      警政署反詐騙諮詢專線紀錄表、高雄市政府警察局鼓山分
      局新濱派出所受理詐騙帳戶通報警示簡便格式表、金融機
      構聯防機制通報單、受理各類案件紀錄表、受理刑事案件
      報案三聯單、蔣承玲身分證影本（告訴人蔣承玲報案之資
      料，第37頁至第42頁）；告訴人林鼎席匯款紀錄（第55頁
      至56頁）、台中市政府警察局第三分局立德派出所陳報單
      、受理刑事案件報案三聯單、受理各類案件紀錄表、內政
      部警政署反詐騙諮詢專線紀錄表、受理詐騙帳戶通報警示
      簡便格式表、金融機構聯防機制通報單、身分證影本（告
      訴人林鼎席報案之資料、第48頁至第54頁）；新北市政府
      警察局新莊分局福營派出所陳報單、受理刑事案件報案三
      聯單、受理各類案件紀錄表、內政部警政署反詐騙諮詢專
      線紀錄表、受理詐騙帳戶通報警示簡便格式表、金融機構
      聯防機制通報單（告訴人余梓豪報案之資料、第64頁至第
      70頁）、告訴人余梓豪匯款交易明細表(第72頁）；內政
      部警政署反詐騙諮詢專線紀錄表、高雄市政府警察局三民
      第二分局覺民派出所受理詐騙帳戶通報警示簡便格式表、
      金融機構聯防機制通報單、受理刑事案件報案三聯單、刑
      案紀錄表、黃繕諄之身分證影本（被害人黃繕諄之報案資
      料、第79頁至第84頁）、被害人黃繕諄之匯款明細單（第
      84頁）；新北市政府警察局海山分局文聖派出所陳報單、
      內政部警政署反詐騙諮詢專線紀錄表、受理詐騙帳戶通報
      警示簡便格式表、金融機構聯防機制通報單、受理刑事案
      件報案三聯單、受理各類案件紀錄表、匯款記錄(告訴人
      人李敏菁報案之資料，第92頁至第99頁 、第101頁至第10
      3頁)，國泰世華銀行存匯作業管理部109年3月26日國世存
      匯作業字第1090036987號函暨函附被告開戶資料、銀行對
      帳單（第104頁至第107頁）、中華郵政公司109年3月31日
      儲字第1090078998號函暨函附被告開戶資料、客戶歷史交
      易清單（第108頁至第110頁）、彰化商業銀行股份有限公
      司作業處109年4月22日彰作管字第10920002715號函暨函
      附被告開戶資料、存摺存款帳號資料及交易明細查詢（第
      111頁至第113頁）；臺灣臺中地方檢察署109年度偵字第2
      7589號卷卷附內政部警政署反詐騙諮詢專線紀錄表、台南
      市政府警察局第一分局東門派出所受理詐騙帳戶通報警示
      簡便格式表、金融機構聯防機制通報單、手寫匯款紀錄、
      受理刑事案件報案三聯單、受理各類案件紀錄表、匯款紀
      錄、詹亞蓁身分證影本（告訴人詹亞蓁報案資，第87頁至
      第107頁、109頁 、第111頁）、國泰世華商業銀行存匯作
      業管理部109年8月11日國世存匯作業字第1090116421號函
      暨函附被告開戶資料、存款帳務類歷史資料交易明細（第
      121頁至125頁）附卷供參。足認被告上開任意性自白與事
      實相符。從而，本案事證明確，被告上開犯行，堪以認定
      ，應依法論科。
三、論罪科刑之理由
（一）按刑法上之幫助犯，係對於犯罪與正犯有共同之認識，而
      以幫助之意思，對於正犯資以助力，而未參與實施犯罪之
      行為者而言。是以如未參與實施犯罪構成要件之行為，且
      係出於幫助之意思提供助力，即屬幫助犯，而非共同正犯
      。查被告將上開3帳戶之存摺、提款卡（含密碼）交付他
      人使用，使某詐欺人員得基於詐欺取財之犯意，向告訴人
      5人施以詐術，致渠等均陷於錯誤，以如附表所示之方式
      將款項匯入被告上開帳戶內，而被告雖未參與詐欺取財之
      行為，然顯係以幫助之意思，參與詐欺取財構成要件以外
      之行為，為幫助犯。是核被告所為，係犯刑法第30條第1
      項、第339條第1項之幫助詐欺取財罪，並依刑法第30條第
      2項規定，按正犯之刑減輕之。
（二）又被告以一交付前開3帳戶之存摺、提款卡等資料之行為
      ，幫助不詳之詐欺人員向上開告訴人及被害人等6人詐取
      財物，侵害不同財產法益，為想像競合犯，應依刑法第55
      條規定，論以一幫助詐欺取財罪。又臺灣南投地方檢察署
      檢察官110年度偵字第33號移送併辦有關被告幫助詐欺取
      財部分（即附表編號6有關告訴人詹亞蓁部分），與本案
      起訴之犯罪事實有想像競合犯之裁判上一罪關係，本院自
      得併予審理，附此說明。
（三）爰以行為人之責任為基礎，審酌被告預見將金融機構帳戶
      資料提供與他人，恐遭他人利用於財產犯罪，仍任意提供
      上開3帳戶之存摺、提款卡（含密碼）供他人使用，以此
      方式幫助他人從事詐欺取財之犯行，造成執法機關偵查、
      追訴犯罪之困難，致此類犯罪層出不窮，助長社會詐騙犯
      罪之風氣，嚴重影響金融交易秩序與社會治安，並造成被
      害人等人受有如附表所示之財產上損害，行為殊屬不當；
      惟念及被告並未實際參與詐欺取財之犯行，責難性較小，
      並考量其於本院審判程序終能坦承犯行，惟尚未與被害人
      和解，及其於本院審理程序中自陳為高中畢業之智識程度
      、現無業、無不動產、無扶養之親屬等一切情狀，量處如
      主文所示之刑，並諭知易科罰金之折算標準。
四、沒收部分：
（一）未扣案之上開國泰世華銀行帳戶、郵局帳戶及彰化銀行帳
      戶之存摺、提款卡等帳戶資料予前揭詐騙人員並未取得任
      何利益，且依卷內證據亦無從知悉被告有何犯罪所得，自
      無從為沒收之諭知。另被告所提供之上揭3帳戶之存摺、
      提款卡，業由詐騙人員取得，並未扣案，且上揭帳戶另經
      列為警示帳戶凍結，無法繼續使用，不再具有充作人頭帳
      戶使用之危害性，已無預防再犯之必要，而上揭帳戶之存
      摺、提款卡僅為帳戶使用之表徵，本身價值低廉，可以再
      次申請，亦具有高度之可替代性，沒收該物不具任何刑法
      之重要性，乃依刑法第38條之2第2項規定，不予宣告沒收
      、追徵。
五、退併辦部分：
（一）按案件起訴後，檢察官認與起訴部分具有實質上或裁判上
      一罪關係之他部事實，而函請法院併案審理，此項公函非
      屬訴訟上之請求，目的僅在促使法院注意而已。法院如認
      兩案具有實質上或裁判上一罪關係而併同審判，固係審判
      不可分法則之適用所使然。然如移送併辦部分不成立犯罪
      ，或與起訴部分無實質上或裁判上一罪關係，則因檢察官
      對移送併案審理部分並未為訴訟上之請求（即依法提起公
      訴），法院自不得對移送併案審理部分予以判決，而應將
      該移送併辦部分退回原檢察官另為適法之處理（最高法院
      108年度台非字第2號判決意旨意旨參照）。
（二）臺灣南投地方檢察署檢察官以110年度偵字33號移併辦意 
       旨書移送如附表編號6所示之事實（即被害人詹亞蓁遭受
        詐騙部分），移送意旨認被告另涉犯刑法第30條第1項
      、洗錢防制法第14條第1項之幫助洗錢罪嫌（有關移送併
      辦幫助詐欺取財部分為起訴效力所及，為本院併予審理，
      已如前述）；然本件起訴書僅記載被告有關幫助詐欺取財
      之犯罪事實，並認定被告所犯為刑法第30條第1項、339條
      第1項之幫助詐助取罪，此有起訴書附卷可憑，而本院審
      理後亦認被告所犯僅為刑法第30條第1項、第339條第1項
      之幫助詐欺取財，並不構成刑法第30條第1項、洗錢防制
      法第14條第1項之幫助洗錢罪，是尚難認前揭併辦有關幫
      助洗錢部分與本案有何實質上或裁判上一罪之關係，本院
      尚無從審理，應退回原檢察官另為適法處理，併此說明。
據上論斷，應依刑事訴訟法第299條第1項前段，刑法第30條第1
項前段、第2項、第339條第1項、第55條前段、第41條第1項前段
，刑法施行法第1條之1第1項，判決如主文。
本案經檢察官王元隆提起公訴，檢察官黃慧倫移送併案審理，檢
察官廖秀晏、吳宣憲到庭執行職務。
中　　華　　民　　國　　110 　年　　9 　　月　　29　　日
            刑事第四庭 審判長 法  官    黃益茂
　　　　　　　　　            法  官    林昱志
　　　　　　　　　            法  官    蔡霈蓁
以上正本與原本無異。
如不服本判決應於收受送達後20日內向本院提出上訴書狀，並應
敘述具體理由；其未敘述上訴理由者，應於上訴期間屆滿後20日
內向本院補提理由書（均須按他造當事人之人數附繕本）「切勿
逕送上級法院」。
                              書記官    黃馨儀
中　　華　　民　　國　　110 　年　　9 　　月　　30　　日
附錄本判決論罪法條
刑法第30條
幫助他人實行犯罪行為者，為幫助犯。雖他人不知幫助之情者，
亦同。
幫助犯之處罰，得按正犯之刑減輕之。　　　
中華民國刑法第339條
意圖為自己或第三人不法之所有，以詐術使人將本人或第三人之
物交付者，處5年以下有期徒刑、拘役或科或併科50萬元以下罰
金。
以前項方法得財產上不法之利益或使第三人得之者，亦同。
前二項之未遂犯罰之。

附表：
編號 被害人 詐騙方式 匯款時地、方式、金額及帳戶 1 蔣承玲 詐騙人員於109年3月12日20時25分許，撥打電話與蔣承玲，向蔣承玲詐稱：蔣承玲於天泉網路購物，因系統錯誤會造成每月自動扣款，須依指示操作，才不會自動扣款云云，致蔣承玲陷於錯誤，而依指示，於右列時間轉帳右列所示之金額至右列所示之帳戶內。 蔣承玲於109年3月12日21時01分許、同日21時08分在高雄市○○區○○路00號之萊爾同便利商店以ATM轉帳加CDM存款方式分別轉帳新臺幣（下同）29986元、28000元至蕭鳳凰之上開國泰世華銀行帳戶。 2 林鼎席 詐騙人員於109年3月12日21時16分許、同日21時21分分別自稱網站客服人員及郵局客服人員，撥打電話與林鼎席，向林鼎席詐稱：於網路上購買點數，因系統錯誤會造成扣款10筆錢，須依指示操作做取消動作云云，致林鼎席陷於錯誤，而依指示，於右列時間轉帳右列所示之金額至右列所示之帳戶內。 林鼎席於109年3月12日21時49分許、同日22時11分許至ATM轉帳方式分別轉帳29989元、7012元至蕭鳳凰上開之郵局帳戶。 3 余梓豪 詐騙人員於109年3月12日21時36分許、同日21時43分許，分別自稱網路公司人員、郵局服務員，撥打電話與余梓豪，自稱網路公司服務人員，向余梓豪詐欺：余梓豪於網路購買點數，被誤植為10筆，須依照指示操作取消云云，致余梓豪陷於錯誤，而依指示，於右列時間轉帳右列所示之金額至右列所示之帳戶內。 余梓豪於109年3月12時13分許在台中市○○0路00號之全聯購物中心以ATM轉帳方式轉帳7098元至蕭鳳凰上開之郵局帳戶。 4 黃善諄 詐騙人員於109年3月12日21時49分許、同日21時59分許，分別自稱東京購物網站及合作金庫之服務人員，撥打電話與黃善諄，向黃善諄詐稱：黃善諄於網路購物時，有下到團購訂單，須取消交易云云，致黃善諄陷於錯誤，而依指示，於右列時間轉帳右列所示之金額至右列所示之帳戶內。 黃善諄於109年3月12日22時42分許至高雄市○○路000號上合作金庫所設之ATM以轉帳之方式轉帳14123元至蕭鳳凰之上開郵局帳戶。 
5 李敏菁 詐騙人員於109年3月12日17時53分許、同日18時08分許，分別自稱愛上新鮮客人員、富邦銀行專員，撥打電話與余梓豪，詐稱遭電腦駭客入侵，李敏菁多訂5筆訂單，須依照指示操作云云，致李敏菁陷於錯誤，而依指示，於右列時間轉帳右列所示之金額至右列所示之帳戶內。 李敏菁於109年3月12日22時01分許、同日22時03分許在其住處以網路銀行轉帳方式轉帳49987元、49989元至蕭鳳凰上開之彰化銀行帳戶。 6 詹亞蓁 詐騙人員於109年3月12日19時40分許，分別自稱東京購物網站及中信銀之客服人員，撥打電話與詹亞蓁，向詹亞蓁詐稱：之前網路購物時，因業務人員疏失，致給與的是經銷商單子，須依指示取消云云，致詹亞蓁陷於錯誤，而依指示，於右列時間轉帳右列所示之金額至右列所示之帳戶內。 詹亞蓁請其友人於109年3月12日22時6分許至其位於台南市住處附近之ATM以轉帳之方式轉帳12910元至蕭鳳凰之上開國泰世華銀行帳戶。